【裁判字號】    95,交聲,122
【裁判日期】    950802
【裁判案由】    違反道路交通管理處罰條例聲明異議
【裁判全文】
臺灣雲林地方法院交通事件裁定         95年度交聲字第122號
移送 機 關  交通部公路總局嘉義區監理所
異  議  人
即受處分人  甲○○
上列受處分人因違反道路交通管理處罰條例案件，對於交通部公
路總局嘉義區監理所95年5 月29日所為之裁決書（裁決案號：嘉
監裁字第裁70-Z0000000 號），聲明異議，經臺灣嘉義地方法院
裁定移送前來，本院裁定如下：
    主  文
異議駁回。
    理  由
壹、程序方面：
一、按道路交通管理處罰條例第87條第1 項規定：「受處分人，
    不服第8 條主管機關所為之處罰，得於接到裁決書之翌日起
    20日內，向管轄地方法院聲明異議。」本件嘉義監理所於民
    國（下同）95年5 月29日裁決，95年6 月2 日送達（掛號回
    執於監理所卷宗內），聲明異議狀於95年6 月5 日提出於嘉
    義地方法院，由該院裁定移送而來，未超過20日異議期間，
    故本件異議為合法。
二、交通聲明異議案件之管轄，準用刑事訴訟法第5 條第1 項，
    由違規行為地或受處分人之住、居所地、所在地管轄。而異
    議人戶籍設於雲林縣西螺鎮，本院就此案件有管轄權，自不
    待言。惟須特別說明的是，本案違規事由發生於國道一號高
    速公路南下252.8 公里處，而大林交流道位置就在南下250.
    3 公里處，大林交流道又全在嘉義縣大林鎮境內，違規地點
    在大林交流道以南，必定是在嘉義縣境內無誤，嘉義地方法
    院95年度交聲字113 號裁定認為該院無管轄權而移送前來，
    雖然見解錯誤，但本院對此案確實有管轄權，故仍應受理而
    為實體裁定。
貳、實體方面：
一、聲明異議要旨：
  1.國道公路警察局開立Z00000000 號違規通知單，記載違規時
    間「94年5 月13日2 時49分」，舉發瑕疵，舉發時間地點不
    當。94年5 月13日4 時左右，警方將5U-7062 自小客車拖吊
    回斗南分隊報後（該車停留現場1 小時30分），警方始持前
    揭舉發通知單要異議人簽名，但異議人拒簽，此舉發時間距
    離所述違規時間，已有2 小時；斗南分隊距離違規現場也有
    15公里距離。程序瑕疵，應撤銷違規通知單。
  2.94年5 月13日2 時許，因異議人睡於車內，經其他路過駕駛
    人報警，警方據報到達現場，已經距報案有一段時間，該車
    仍停留於現場未移動，所以「94年5 月13日2 時」是報案時
    間，並非違規時間。警方程序瑕疵，應撤銷原行政處分。
  3.異議人雖然睡於車內，但並無駕駛行為，所以拒絕酒測。而
    道路交通管理處罰條例第35條處罰對象是「汽車駕駛人」，
    但異議人並無駕車。本案警方並未攔檢異議人駕車，而是發
    現異議人睡於車內，叫醒後聞到酒味，欲實施酒測遭拒絕後
    ，假借「酒味濃厚」彰顯聲請人酒精濃度超過規定標準，推
    定異議人「飲酒駕車」，實際上異議人並未駕車，應撤銷原
    處分。
  4.異議人並無「酒醉駕車行為」，警方辯稱其目睹且經查證云
    云，然程序上諸多瑕疵，且與事實不符，為此提出聲明異議
    。請求撤銷裁決書。
二、裁決書內容：
  1.裁決書認定舉發違規事實：「飲酒駕車因該車於左述地點任
    意停車於外側車道上，駕駛人程君酒味濃厚，經警員以酒測
    ，測試拒絕」。
  2.處罰主文：「一、罰鍰新台幣6 萬元，吊銷駕駛執照3 年內
    禁考，罰鍰於95年6 月28日前繳納。二、上開罰鍰和駕駛執
    照逾期不繳納、繳送之處分：自95年6 月29日起罰鍰新台幣
    陸萬元，並限於95年7 月13日前繳納，逾期未繳者，自94年
    10月21日起3 年內不得重新考領駕駛執照。」。
  3.處罰理由：
  「一受處分人於上開時間，地點被舉發違規事實，係違反道路
      交通管理處罰條例第35條第3項。
    二受處分人逾期不繳納罰鍰者，應依同條例第35條第6 項規
      定，逾15日不繳納者，依法移送強制執行。
    三經易處吊註（銷）駕駛執照者，並依同條例第67條第2 項
      規定處罰。
    四依違反道路交通管理事件統一裁罰基準及處理細則第43、
      44、61條規定裁決。」
三、本件之爭點如下：
  (一)異議人是否有駕駛汽車之事實？
  (二)警方並沒有在違規地點當場酒測後開單，而是先將車輛拖回
    斗南分隊後，施以酒測被拒絕再開單，是否構成瑕疵？
四、經查：
  (一)異議人是否駕車：
  1.異議人當日因為「無照駕駛、違規停車於高速公路上」「未
    帶行照」「拒絕酒測」等三項違規事由，分別經國道公路警
    察局開立Z00000000 、Z00000000 、Z00000000 等三張違規
    通知單，前二項違規事實及通知單，再經嘉義監理站裁決後
    ，異議人也提出聲明異議（本院94年度交聲字189 號），異
    議理由同樣是辯稱：自己沒有駕車，當時是由一位朋友李文
    煌駕駛該車搭載異議人，李文煌將車停在高速公路上，逕自
    離去，異議人被留在車上，以致被誤認是駕駛人云云。
  2.本院前案受理後，承辦之趙家光法官於94年8 月29日傳訊李
    文煌與異議人隔離訊問後，認為二人說詞漏洞百出：異議
    人說當天李文煌是到異議人家中載異議人；李文煌卻說當天
    是到西螺農會對面的餐廳載異議人。異議人說當天由家裡
    車裡出發有二台車，另一台車是議員及一名溪州的友人乘坐
    的；但李文煌卻說當天只有一台車。異議人說當天是要去
    嘉義市百老匯酒店捧場；但李文煌卻說只知道要去嘉義，詳
    細地點不知道（均參見該案94年8 月29日筆錄及該案裁定書
    ）。可見異議人辯稱是李文煌開車云云，全是謊言。
  3.本件確實是異議人開車上高速公路無誤。
  (二)警方沒有在高速公路上酒測開單，是否構成瑕疵？
  1.按道路交通管理處罰條例第35條第3 項規定：「汽車駕駛人
    拒絕接受第1 項測試之檢定者，處新臺幣6 萬元罰鍰，【並
    當場移置保管該汽車】及吊銷該駕駛執照... 」故斗南分隊
    將汽車拖回斗南分隊處理，確實於法有據。
  2.警方並未在南下252.8 公里處開單，反而是拖回警局後才開
    單，國道公路警察局第四警察隊95年1 月4 日公警四交字第
    0940472589號函對此表示：「發現前揭車輛停於外側車道，
    後方未擺設警告標誌，造成其他用路人緊急煞車閃避，險象
    環生。... 因當時天候不佳，下著豪雨，員警基於安全考量
    ，乃請高速公路救援拖吊車將其所駕駛之車輛拖回斗南分局
    處理。回到分隊後程君不願意配合酒精濃度測試，員警乃依
    據發現之違規事實... 填公警局交字..Z00000000 號違規通
    知單舉發甲○○先生之違規行為。」等語，由此可知，是因
    為異議人佔據車道（該路段因工程整修沒有路肩），情況危
    險，先將車輛拖回警局再酒測，然異議人拒絕酒測才開單，
    並無任何遲延，也無違反任何規定。
  3.是否當場酒測，警方須考量交通安全或設備問題，未必當場
    酒測。當然時間拖延越久，飲酒人的酒精反應會越淡，警方
    蒐證會越困難。所以檢測時間拖延越久，是對被檢測人越有
    利，而不是不利。異議人指摘警方沒有當場酒測，損害異議
    人之權益，完全是邏輯不通。異議人既然指責警方酒測是無
    理之舉，又何來立場指稱警方不早點酒測？況且依據道路交
    通管理處罰條例第90條規定，最長舉發時間是3 個月，3 個
    月內舉發都沒有違反時效規定，異議人指稱警方有程序瑕疵
    云云，卻沒有提出任何依據，因此無可採信。
五、異議人既然駕車上高速公路，並拒絕酒測，依據：
  1.道路交通管理處罰條例第35條第3 項前段規定：「汽車駕駛
    人拒絕接受第1 項測試之檢定者，處新臺幣6 萬元罰鍰，並
    當場移置保管該汽車及吊銷該駕駛執照」。
  2.道路交通管理處罰條例第67條第2項規定：「汽車駕駛人，
    曾依... 第35條第3 項前段... 規定吊銷駕駛執照者，3 年
    內不得考領駕駛執照」。
    故裁決書裁決罰鍰6 萬元、並吊銷駕駛執照3 年不得考照，
    均有所據，本件聲明異議為無理由，應予駁回。
據上論斷，應依道路交通管理處罰條例第87條第2 項、道路交通
案件處理辦法第19條，裁定如主文。
中    華    民    國    95    年    8     月    2     日
                  交通法庭      法  官  葉明松
以上正本證明與原本無異。
如不服本裁定，應於送達後5 日內，向本院提出抗告狀。
                                書記官  顏錦清
中    華    民    國    95    年    8     月    2     日


司法院資訊處製作；財團法人民間司法改革基金會備份。
